臺灣板橋地方法院刑事裁定　　　　　　94年度交聲字第1774號
原處分機關　交通部公路總局臺北區監理所
異　議　人
即受處分人　甲○○
上列異議人即受處分人因違反道路交通管理處罰條例案件，對於
交通部公路總局臺北區監理所民國94年9 月13日所為之處分（案
號：北監營字第裁40─ABV217749 、40─ABV217750 、40─ABX4
11202 號），聲明異議，本院裁定如下：
    主  文
原北監營字第裁四○─ABV二一七七四九號、第裁四○─ABX四一
一二○二號裁決書所為之處分均撤銷。
甲○○汽車駕駛人，行經有燈光號誌管制之交岔路口闖紅燈，處
罰鍰新臺幣貳仟柒佰元，並記違規點數點；又汽車駕駛人，駕
駛汽車有違反道路交通管理處罰條例之行為，經交通勤務警察制
止時，拒絕停車接受稽查而逃逸，處罰鍰新臺幣仟元，並記違
規點數壹點。
其餘異議（北監營字第裁四○－ABV二一七七五○號裁決書所為
之處分）駁回。
    理  由
一、按汽車行駛於道路上，其汽車駕駛人或前座乘客未繫安全帶
    者，處駕駛人新臺幣（下同）一千五百元罰鍰；又汽車駕駛
    人，行經有燈光號誌管制之交岔路口闖紅燈者，處一千八百
    元以上五千四百元以下罰鍰；而汽車駕駛人，駕駛汽車有違
    反本條例之行為，經交通勤務警察或依法令執行交通稽查任
    務人員制止時，不聽制止或拒絕停車接受稽查而逃逸者，除
    按各該條規定處罰外，處新臺幣三千元以上六千元以下罰鍰
    ；另汽車駕駛人有第六十條第一項、第五十三條之情形者，
    除依原條款處罰鍰外，並各分別記違規點數一點、三點，道
    路交通管理處罰條例第三十一條第一項、第五十三條、第六
    十條第一項、第六十三條第一項第一款、第三款分別定有明
    文。再者，同條例第七條之二第一項規定：「汽車駕駛人之
    行為有左列情形之一，當場不能或不宜攔截製單舉發者，得
    對汽車所有人逕行舉發處罰：一、闖紅燈或平交道。二、搶
    越行人穿越道。三、違規停車而駕駛人不在場。四、不服指
    揮稽查而逃逸，或聞消防車、救護車、警備車、工程救險車
    之警號不立即避讓。五、違規停車或搶越行人穿越道，經各
    級學校交通服務隊現場導護人員簽證檢舉。六、其他違規行
    為經以科學儀器取得證據資料者」，故交通勤務警察或依法
    執行交通稽查任務之人員發現汽車駕駛人涉有違規情事時，
    原則上固須當場攔截而製單舉發，以立即明確告知汽車駕駛
    人涉有交通違規情事，給予汽車駕駛人當場陳述意見之機會
    ，以免交通稽查人員有所誤判，而可即時獲得補救。惟考量
    上開條例第七條之二第一項第一款至第五款所列舉之道路違
    規行為，其發生往往係在瞬間，或為交通稽查人員執行勤務
    時恰巧目睹之違規情事，且如有事實上不能當場攔截或依照
    比例原則不宜當場攔截製單舉發時，為達有效維護交通秩序
    及保障交通安全之行政目的，故特別立法賦予交通稽查人員
    得於事後逕行製單舉發之權限。另因若干交通違規行為必須
    經由科學儀器始能偵測得知（例如超速、酒醉駕車等等），
    亦常無法當場攔截後即製單舉發，或不宜當場攔截製單舉發
    ，故同條項第六款始同樣賦予交通稽查人員得於事後逕行製
    單舉發之權限。職是，如有上開各款所示之情形，而交通稽
    查人員不能或不宜當場攔截製單舉發者，自可於事後逕行舉
    發，其因而舉發違規之程序尚難謂有何違法。
二、本件原處分認異議人即受處分人甲○○駕駛東大交通興業公
    司所有之車號939一NA號營業用小客車，於九十四年六月二
    十八日下午六時三十七分許，行經有燈光號誌管制之臺北市
    ○○○路與館前路交岔口闖紅燈（西向東），且未繫安全帶
    ，經警以手勢並吹哨指揮攔停，拒絕停車接受稽查而逃逸，
    嗣由臺北市政府警察局交通大隊中正一分隊執勤員警掣單逕
    行舉發。受處分人於應到案日期前提出申訴，經原處分機關
    函請舉發機關調查結果，仍認受處分人駕車有上開違規行為
    ，原處分機關乃依道路交通管理處罰條例第三十一條第一項
    、第五十三條、第六十條第一項規定，分別裁處罰鍰一千五
    百元、二千七百元、三千元。
三、異議意旨略以：當時下大雨且為尖峰時間，執勤員警站在異
    議人車子旁，雖有敲副駕駛座的車門，但並無要求停車之意
    ，且嗣後警察亦未追上前來，異議人遂以為警察只是警告，
    故駕車駛離；且異議人有一上車就繫安全帶之習慣，警察僅
    憑目測遽認異議人未繫安全帶，實感冤抑；另當時塞車異議
    人跟著前面車子走到一半，號誌才變紅燈，須繼續向前行進
    以免擋在路中間，況當時一併開立「未讓行人先通過」之罰
    單於異議人申訴時既遭撤銷，即表示異議人亦未闖紅燈云云
    。
四、經查：
（一）異議人於前揭時、地駕駛車號車號939─NA號營業用小客
      車闖紅燈，且未繫安全帶，經警以手勢並吹哨指揮攔停，
      拒絕停車接受稽查而逃逸之事實，業據證人即現場值勤員
      警鄒介元到庭結證稱：當時看到一輛三菱廠牌的計程車從
      遠處駛來，該車尚未到達斑馬線時，號誌即轉為紅燈，我
      對他吹哨、手勢高舉攔停，車子仍繼續沿忠孝西路穿越館
      前路由西向東行進而來，斯時忠孝西路南北二側已有行人
      通行，我見狀用手攔在該車右前後視鏡，但其仍未停車，
      我看見車內駕駛身著泰國式紅、黃、綠不規則格子襯衫，
      一手在拉安全帶，安全帶上的扣環尚未扣上，並看到駕駛
      的右下手臂有紋身，且車後座搭載一位歐巴桑（中年婦女
      ），我接著敲他右後車窗的玻璃，仍然不停，之後我又碰
      觸他車後玻璃，此時斑馬線上都是行人，我也不敢貿然攔
      停，該車即緩緩駛離等語明確（見本院九十四年十月十七
      日訊問筆錄），核與卷附臺北市政府警察局九十四年六月
      二十八日北市警交大字第ABV二一七七四九號、第ABV二一
      七七五○號舉發違反道路交通管理事件通知單上所載「員
      立於路中，以明確哨音、手勢攔停，該車不停觸及員手部
      離去」、「駕駛為男性、身體壯碩、著短袖花襯衫、手臂
      有紋身」之情相符，再依證人鄒介元警員到庭所證稱當時
      沒有下雨、天色還算亮、視線沒有很差，近一點可以看見
      車內狀態等情，且異議人於本院調查時亦自承其右手臂有
      剌青、當時搭載一位歐巴桑、警員有敲車子右前座玻璃等
      語，是證人應無誤認之情形。
（二）異議人雖辯稱：並無闖紅燈且當時係緩速駛離並未加速逃
      逸云云，惟觀諸證人到庭證述情節，值勤警員見該交岔路
      口之燈號已轉變為紅燈，於是鳴笛並舉手，其意在指示欲
      通過該路口之所有車輛停下，該鳴笛指揮之動作與燈號顯
      示紅燈之意義相同，且該路口變紅燈時異議人車子尚在忠
      孝西路與館前路口西側停止線，異議人仍繼續駕車闖越，
      其闖紅燈之行為應堪認定。至當時一併開立「未讓行人先
      通過」之罰單雖於異議人申訴時遭撤銷，然此係因異議人
      之一違規行為違反道路交通管理處罰條例第五十三條、第
      四十四條第二款之規定，故而從一重闖紅燈之行為處罰，
      此亦據證人鄒介元證述在卷，況上開二規定之構成要件互
      殊，無從以此資為異議人未闖紅燈之有利認定。再者，本
      件舉發警員除吹哨及高舉手勢攔停之外，並以手攔異議人
      車輛右前後視鏡，再敲其右後車窗，末以手碰觸車後玻璃
      ，則警員欲異議人車輛停車受檢之攔停舉措甚為明確，而
      異議人於本院調查時亦自承：警員有敲其右前座玻璃，其
      並觀看後視鏡以察警員有無追上來等情無訛，足見異議人
      對員警攔停之舉有所認識，又異議人係以駕駛為業，自有
      須靠邊停車受檢之認知，然其非但未停車受檢反而逕自駕
      車駛離，已符合不聽交通勤務警察制止並拒絕接受稽查而
      逃逸之要件，不因駛離之速度緩急而有所差別。另交通稽
      查人員遇有「不服指揮稽查而逃逸」之違規情形，如有不
      能或不宜當場攔截製單舉發時，為達有效維護交通秩序及
      保障交通安全之行政目的，故立法者特別賦予交通稽查人
      員得於事後逕行製單舉發之權限，已如前述，是當時值勤
      員警縱未追截，仍無礙於異議人上述違規事實之認定。
（三）至本件員警之舉發雖未以錄影或照相等方式蒐證，惟一般
      警員執行交通勤務，依法並未要求就上開駕車逃逸等違規
      事項必須錄影或拍照存證，且因此等違規情事均發生於剎
      那之間，除非於案發當時恰有預先錄影或擺設可供緊急照
      相之設備，否則要求值勤警員或舉發機關緊急錄影或照相
      以為證明，亦與執行勤務之實況難合。本件異議人違規事
      實，業據證人即值勤員警到庭詰證稱明確，核無不合常理
      或矛盾之處，且證人乃依法執行公務之人，與異議人素不
      相識，當不至甘冒涉犯偽證罪之風險，蓄意構陷異議人有
      此違規為是。準此本件證人鄒介元到庭所為證言應可採信
      ，異議人前揭辯詞，即無足取。
五、綜上，本件違規事證已臻明確，異議人於前揭時、地，駕車
    行經有燈光號誌管制之交岔路口闖紅燈且未繫安全帶、拒絕
    停車接受稽查之違規事實，堪以認定。其聲明異議指摘原處
    分不當，並無理由，是原處分機關據以援引道路交通管理處
    罰條例第三十一條第一項規定，裁處異議人罰鍰一千五百元
    ，於法並無違誤，此部分應予駁回。惟原處分機關就「闖紅
    燈」、「拒絕停車接受稽查」之違規漏未依道路交通管理處
    罰條例第六十三條第一項第一款、第三款之規定各記違規點
    數一點、三點，容有未洽，本院自應就此部分予以撤銷，並
    依道路交通管理處罰條例第五十三條、第六十條第一項、第
    六十三條第一項第一款、第三款及違反道路交通管理事件統
    一裁罰基準表，自為裁罰如主文第二項所示，以期適法。
據上論斷，應依道路交通案件處理辦法第十九條、第二十條前段
，裁定如主文。
中　　華　　民　　國　　94　　年　　10　　月　　26　　日
                  交通法庭  法　官  劉  安  榕
如不服本裁定應於送達後5日內向本院提出抗告狀
上列正本證明與原本無異。
                            書記官  楊  馥  如
中　　華　　民　　國　　94　　年　　10　　月　　26　　日
